【裁判字號】    99,家抗,12
【裁判日期】    990511
【裁判案由】    離婚等
【裁判全文】
臺灣高等法院高雄分院民事裁定          99年度家抗字第12號
抗  告  人  甲○○
相  對  人  乙○○
上列當事人間離婚等事件，抗告人對於中華民國99年4 月9 日台
灣高雄地方法院99年度家事聲字第7 號所為裁定，提起抗告，本
院裁定如下：
    主    文
抗告駁回。
抗告訴訟費用由抗告人負擔。
    理    由
一、本件抗告意旨略以：本件相對人起訴狀內聲明內容有離婚之
    訴及返還借款之訴二訴，並為訴之合併。惟相對人起訴「離
    婚之訴」，在調解階段即以完成協議離婚，而調解之本質上
    仍為當事人互相讓步而成立之合意，並無訴爭性，即台灣高
    雄地方法院尚未為實質之審判，故相對人主張之離婚之訴無
    保護必要，其依民事訴訟法第568 條第1 項兩造之住所地，
    包括高雄有管轄權，已失所依附。是故，本件返還借款之訴
    ，起訴時台灣高雄地方法院即無管轄權，應由台灣南投地方
    法管轄云云。
二、按定法院之管轄，以起訴時為準，民事訴訟法第27條定有明
    文。定法院之管轄以起訴時為準，依起訴時之情事法院有管
    轄權者，縱令以後定管轄之情事有變更，該法院亦不失其管
    轄權（最高法院22年抗字第391 號判例參照） 。
三、經查，相對人於98年8 月28日，對抗告人合併提起請求離婚
    之訴訟與返還借款新台幣（下同）132 萬7484元之訴訟，相
    對人嗣因兩造於98年9 月28日達成離婚協議，且為離婚之登
    記後，向原裁定法院具狀聲請減縮其聲明為請求抗告人返還
    借款132 萬7484元等情，此有原裁定法院98年度司家調字第
    1599號卷宗在卷可稽，且為相對人所不爭執，堪認為真實。
    本件相對人訴請離婚時，既依民事訴訟法第572 條第3 項規
    定合併提起返還財物之非婚姻事件之訴，返還借款訴訟於起
    訴時即依上開規定由原裁定法院取得管轄權，並由原裁定法
    院進行調解程序，揆諸前揭說明，原裁定法院就返還借款訴
    訟之管轄權，自不因嗣後定管轄之情事有變更，即不因相對
    人嗣後減縮請求離婚部分之聲明，而認原裁定法院喪失管轄
    權。是故，原審司法事務官以原審無管轄權為理由裁定將本
    件移送台灣南投地方法院，自有未當，原裁定將司法事務官
    之裁定廢棄發回由司法事務官另為適當之處分，核無違誤。
    抗告意旨指摘原裁定不當，求予廢棄，為無理由，應予駁回
    。
四、據上論結，本件抗告為無理由，爰依民事訴訟法第495 條之
    1 第1 項、第449 條第1 項、第95條、第78條，裁定如主文
    。
中    華    民    國    99    年    5     月    11    日
                              民事第四庭
                                  審判長法官 蔡文貴
                                  法      官 謝靜雯
                                  法      官 黃科瑜
以上正本證明與原本無異。
本裁定不得再抗告。
中    華    民    國    99    年    5     月    12    日
                                  書  記  官 彭筱瑗

司法院資訊處製作；財團法人民間司法改革基金會備份。
